【裁判字號】    95,重訴,1061
【裁判日期】    951106
【裁判案由】    清償借款
【裁判全文】
臺灣臺北地方法院民事判決            95年度重訴字第1061號
原      告    華南商業銀行股份有限公司
法定代理人    甲○○
訴訟代理人    丙○○
被      告    偉傑興業股份有限公司
兼法定代理人  己○○
被      告    乙○○
              丁○○
上  一  人
訴訟代理人    戊○○
上列當事人間請求清償借款事件，本院於民國95年10月30日言詞
辯論終結，判決如下：
    主  文
被告應連帶給付原告新臺幣玖佰壹拾壹萬貳仟伍佰元，及自民國
九十五年四月十四日起至清償日止，按年息百分之三點五計算之
利息，並自民國九十五年五月十五日起至清償日止，逾期在六個
月以內者按上開利率百分之十，逾期超過六個月者，按上開利率
百分之二十計算之違約金。
訴訟費用由被告連帶負擔。
    事實及理由
一被告偉傑興業股份有限公司（下稱被告偉傑公司）、己○○、
  乙○○經合法通知，未於言詞辯論期日到場，核無民事訴訟法
  第386 條所列各款情形，爰依原告之聲請，由其一造辯論而為
  判決，合先敘明。
二原告起訴主張：
  (一)被告己○○、乙○○及丁○○於民國88年10月15日出具保證
    書連帶保證被告偉傑公司對原告現在（包括過去所負現在尚
    未清償）及將來所負之一切債務，以新台幣（下同）
    200,000,000 元為限額，保證連帶清償。
  (二)被告偉傑公司於95年1 月12日邀同其餘被告己○○、乙○○
    為連帶保證人，向其借款12,624,000元，約定100年1月12日
    清償，利息按年利率百分之3.5 按月計付；如被告未依約履
    行，被告即喪失期限利益，債務視同全部到期；遲延給付本
    息時，除仍按上開利率計息外，其逾期在6 個月以內者另按
    上開利率百分之10，逾期超過6 個月者按上開利率百分之20
    計付違約金。
  (三)詎被告偉傑公司僅繳息至95年4 月14日止，依約已喪失期限
    利益，結欠原告如主文第1 項所示之本息、違約金，爰依兩
    造間之消費借貸及連帶保證契約，請求被告償還前開款項等
    語。
  (四)聲明為：如主文第1項所示。
三被告丁○○則抗辯：
  (一)依據兩造簽訂之授信約定書第14條約定：「為便於嗣後立約
    人與貴行一切授信往來（含立約人之保證行為），立約人茲
    同意，除另有約定外，憑後列留存印鑑式樣蓋於授信契據，
    即生效力」，被告偉傑公司與原告於95年1月12 日所簽訂之
    借據，其上只有被告偉傑公司、己○○及乙○○之印鑑章及
    簽名，且對保人空格，蓋有已與留存印鑑核符，並無被告丁○○之簽字或印鑑章，其對該項借款毫不知情，原告不得據
    此要求其負連帶保證之責。
  (二)伊於94年底即自偉傑公司離職，斯時曾請被告己○○代為向
    原告表達伊欲終止系爭連帶保證契約之意，伊離職後偉傑公
    司之欠款，伊不負保證之責等語。
  (三)聲明為：原告之訴駁回。
四得心證之理由：
  (一)原告主張兩造間分別締有消費借貸、連帶保證契約，且被告
    偉傑公司於95年間之借款未依約還款，結欠如主文第1 項所
    示本息、違約金等情，業據提出與所述相符之保證書、借據
    、授信約定書、貸款本息攤還表等件為證，復為到庭被告丁○○所不爭，堪認為真。
  (二)被告丁○○雖以伊對94年底自偉傑公司離職後之借款，不負
    連帶保證責任等語置辯，惟查：
    1.按保證人與債權人約定就債權人與主債務人間所生一定債
      之關係範圍內之不特定債務，預定最高限額，由保證人保
      證之契約，學說上稱為最高限額保證。此種保證契約如定
      有期間，在該期間內所生約定範圍內之債務，不逾最高限
      額者，均為保證契約效力所及；如未定期間，保證契約在
      未經保證人依民法第754 條規定終止或有其他消滅原因以
      前，所生約定範圍內之債務，亦同。故在該保證契約有效
      期間內，已發生約定範圍內之債務，縱因清償或其他事由
      而減少或消滅，該保證契約依然有效，嗣後所生約定範圍
      內之債務，於不逾最高限額者，債權人仍得請求保證人履
      行保證責任，最高法院著有77年台上字第943 號判例可資
      參照。
    2.被告丁○○自認伊於88年10月15日為被告偉傑公司擔任連
      帶保證人，並簽署系爭保證書之事實。該保證書明載：「
      連帶保證人己○○、乙○○、丁○○今向華南商業銀行（
      以下簡稱貴行）連帶保證偉傑公司（以下簡稱主債務人）
      對貴行現在（包括過去所負現在尚未清償）及將來所負之
      借款、票據、透支、墊款、保證、損害賠償等及其他一切
      債務以新台幣貳億元正為限額（含本金及其利息、遲延利
      息、違約金、損害賠償及其他從屬於主債務之負擔），保
      證願與主債務人負連帶清償之責任」等語，原告與被告丁○○、己○○、乙○○成立者，顯為前述判例所指之最高
      限額保證契約。兩造於該保證書內並未約定保證期間，則
      在被告丁○○等人未依民法第754 條規定終止該契約或有
      其他消滅原因以前，在前開約定範圍內所生之債務，不逾
      最高限額者，均為該保證契約效力所及。
    3.本件原告請求被告連帶償還之借款，在前開保證契約約定
      之範圍內且金額未逾最高限額，此項債務自為前開保證契
      約效力所及。被告丁○○雖稱：伊於94年底曾委託被告己○○代為向原告傳達伊欲終止系爭最高限額保證契約之意
      ，惟原告否認曾獲知被告丁○○欲終止該保證契約之意，
      被告丁○○亦坦認：不知己○○是否曾向原告代為終止契
      約之意思表示（本院95年10月30日言詞辯論筆錄參照）。
      被告丁○○既未曾親自向原告為終止系爭最高限額保證契
      約之意思表示，復未能證明伊所委託之己○○曾代向原告
      表達終止契約之意，尚難認定被告丁○○業依民法754 條
      規定行使終止權，系爭最高限額連帶保證契約既未經終止
      ，被告丁○○自無由就系爭欠款，脫免連帶保證之責。
    4.被告丁○○另辯稱：依據兩造簽訂之授信約定書第14條，
      被告偉傑公司與原告於95年1 月12日所簽訂之借據上並未
      有被告丁○○之印鑑章或簽名，原告不得據此要求其負連
      帶保證之責云云。惟該條文內容為：「為便於嗣後立約人
      與貴行一切授信往來（含立約人之保證行為），立約人茲
      同意，除另有約定外，憑後列留存印鑑式樣蓋（簽）於授
      信契據，即生效力」，細繹該條文之文義，此項規定係規
      範兩造以立授信約定書人留存之印鑑，作為立授信約定書
      人意思表示之認定方式，當需要立授信約定書人為意思表
      示時，只要蓋用留存之印鑑章，立授信約定書人即不得主
      張該意思表示非其所為。此項規定與前述最高限額保證契
      約保證範圍之認定，尚無扞格之處，蓋保證人與原告締結
      前開最高限額保證契約後，在約定範圍內且未逾最高限額
      之債務，均為該保證契約效力所及，原告並無就個別所生
      債務，再逐次徵得保證人同意之義務。前述授信約定書第
      14條之規定，實與系爭連帶保證契約保證範圍之認定無涉
      ，被告丁○○以前揭情詞置辯，顯然曲解該約定之真意，
      難認有據。
    5.綜上，被告丁○○業於88年10月15日與原告締結未定期間
      之最高限額保證契約，系爭欠款發生日期在95年間，斯時
      被告丁○○迄未依民法第754 條規定終止前述最高限額保
      證契約，而系爭欠款為前開保證契約效力所及，被告丁○○辯稱伊無須就此負連帶保證之責云云，誠乏依據，並無
      可取。
  (三)按借用人應於約定期限內，返還與借用物種類、品質、數量
    相同之物；主債務人所負之各宗債務，於清償期屆至（含喪
    失期限利益視為到期）而未履行時，保證人應即負連帶清償
    責任，民法第478條、系爭保證書第1條分別定有明文。被告
    偉傑公司向原告借款未償，結欠如主文第1 項所示本息、違
    約金等情，前已述及，被告己○○、乙○○、丁○○既為該
    等欠款之連帶保證人，自應就該等欠款與被告偉傑公司負連
    帶清償之責。準此，原告依據兩造間之消費借貸、連帶保證
    契約，請求被告連帶給付如主文第1 項所示之本息、違約金
    ，即屬有據，應予准許。
五訴訟費用負擔之依據：民事訴訟法第85條第2項。
中    華    民    國    95    年     11    月    6    日
                  民事第六庭    法  官  陳婷玉
以上正本係照原本作成
如對本判決上訴，須於判決送達後20日內向本院提出上訴狀
中    華    民    國    95    年    11    月    6     日
                                書記官  詹雪娥


司法院資訊處製作；財團法人民間司法改革基金會備份。
